【裁判字號】    95,上,27
【裁判日期】    950815
【裁判案由】    撤銷股東會決議
【裁判全文】
臺灣高等法院民事判決                    95年度上字第27號
上  訴  人  辛○○
訴訟代理人  張仁龍律師
複  代理人  林契民律師
被  上訴人  廣昌開發建設股份有限公司
法定代理人  庚○○
訴訟代理人  易定芳律師
上列當事人間請求撤銷股東會決議事件，上訴人對於中華民國94
年11月30日臺灣台北地方法院94年度訴字第2487號第一審判決，
提起上訴，本院於中華民國95年8月1日言詞辯論終結，判決如下
：
    主  文
上訴駁回。
第二審訴訟費用由上訴人負擔。
    事實及理由
一、上訴人於原審主張略以：
    (一)訴外人廣昌公司股東甲○○於民國 (下同）94年 3月16日
      向臺北市政府提出申請自行召集臨時股東會之申請書中之
      文書顯係不實文件，甲○○依據此揭文書申請許可自屬違
      法，從而，被上訴人公司94年 4月25日由甲○○召集之股
      東臨時會確屬違法。
    (二)又訴外人甲○○於94年 4月12日，經臺北市政府同意其自
      行召集臨時股東會，甲○○旋即發函廣昌公司各記名股東
      ，定同年4月25日下午2時，召開臨時股東會改選董、監事
      。然訴外人賴億營自94年 1月28日起，即持有廣昌公司普
      通股股二張計20萬股，但未獲任何通知，甲○○違反公司
      法第172條第2項規定，未於開會前15日依公司法第28條規
      定公告，被上訴人公司之股東臨時會之召集確有違法。
    (三)被上訴人公司94年 4月25日臨時股東會之召集人甲○○，
      已在94年 2月18日出讓其股份予丙○○，另一股東戊○○
      亦已於94年 2月18日出讓其股份予己○○，其等如何還能
      參與決議，故系爭股東會召集程序及決議方式顯係違法，
      依公司法第189條規定應予撤銷。
    (四)爰聲明求為判決：被上訴人公司94年 4月25日所召集之臨
      時股東會決議應予撤銷等語。
二、被上訴人則以：
    (一)訴外人甲○○請求召集股東臨時會之書面通知，係由其親
      送至被上訴人公司所有之「臺北市○○路○段116 號」之
      另一被上訴人辦公處所，並會晤被上訴人公司法定代理人
      庚○○，而由被上訴人廣昌公司及法定代理人庚○○簽名
      蓋章簽收。該書面通知已達被上訴人公司而生效力。縱被
      上訴人有通知企業經緯大樓管理委員會將信件函文轉至是
      址，並不表示未遷前未在仁愛路是址辦公。且被上訴人公
      司法定代理人庚○○，從94年 1月13日起即未在「臺北市
      ○○○路一段380號7樓之1」辦公。
    (二)被上訴人公司法定代理人庚○○，未為召集董事會為上訴
      人所自承，已生董事會不為召集股東臨時會之通知情事，
      而由被上訴人公司之代表人庚○○敘明不為召集股東臨時
      會之事由通知甲○○，自非偽造。況董事會不為召集之通
      知，無關乎董事會內部如何決議，只要逾期不為召集通知
      ，訴外人甲○○即得報往主管機關許可，自行召集。
    (三)被上訴人公司之股東均為「記名股東」，召開股東臨時會
      之開會通知依法無需公告，且依被上訴人公司章程第 7條
      規定：「本公司股票概為記名式由董事三人以上簽名蓋章
      ，經依法簽證後發行之。」足見被上訴人公司並無發行無
      記名股票，依法即無公告之必要。
    (四)訴外人甲○○及戊○○就廣昌公司發行之記名股票，其背
      面之「股票轉讓登記表」均為空白，並無背書之情事，自
      不生移轉股份之效力。況訴外人甲○○與訴外人丙○○間
      及訴外人戊○○與訴外人己○○間，並未依規定於股東臨
      時會開會15日前為股東名簿記載之行使，依廣昌公司之股
      東名冊記載，甲○○仍係廣昌公司之股東，參加股東會自
      應由甲○○及戊○○出席。
    (五)上訴人所述者係屬召集程序之訴外人甲○○是否得為召集
      人，然召集人非屬股東會召開之重大事項，且於決議無影
      響。況甲○○亦已依法通知全體股東於94年 4月25日出席
      股東臨時會，雖上訴人不為出席，但是日全體股東之出席
      股數為百分之79，已屬大多數股東之出席，為兼顧大多數
      股東之權益，應駁回上訴人之請求等語，資為抗辯。
三、原審為上訴人敗訴之判決，上訴人提起上訴，求為將原判決
    廢棄。就上開廢棄部分，改判被上訴人民國94年 4月25日（
    上訴狀誤載為94年 4月12日）臨時股東會議決議撤銷。其除
    引用原審之陳述外，補陳略以：
  (一)本件臨時股東會召集人甲○○於94年 3月16日，向台北市政
    府提出申請自行召集臨時股東會之申請書中所附之文書，確
    係與蕭嘉和通謀所作無效文書，甲○○依據此揭偽造之文書
    申請許可自屬違法，從而被上訴人公司94年 4月25日由甲○
    ○股東臨時會之召集亦屬違法，相關理由和事證如下：
    1.被上訴人公司前稱依94年 2月15日臨時股東會改選董事、
      監察人、董事長送件至主管機關台北市政府登記之申請案
      ，遲至94年4月15日才駁回，有台北市政府94年4月15日府
      建商字第09401366820號函可證，亦即在94年4月15日前根
      本不知登記結果，從而根本不可能在不知結果之前即在94
      年 2月25日即預先製作出原審被證二文件送交被上訴人公
      司處，此更可佐證原審被證二之文書係屬虛假。
    2.本件原審被證二號請求召集股東臨時會之書面文件係甲○
      ○與庚○○等人通謀虛偽意思表示，且倒填日期偽造文書
      所製作，不得據以請求本件股東會議之召集，已如前述，
      且自庚○○之親筆手稿 (上證一 )可知，庚○○與甲○○
      等人於94年 3月15日密謀製造虛偽不實之原審被證二號文
      書。密謀內容為「以甲○○再申請召集2/22（簽收）」等
      情，通謀以倒填日期方式製造不實之請求召集股東臨時會
      之文件，嗣蕭、丁二人即伊渠等之謀議偽造原審被證二號
      請求召集股東臨時會之文件。
    3.又庚○○一向有紀錄工作日誌之習慣，倘庚○○果有在94
      年 2月25日簽收原審被證二號請求召集股東臨時會之書面
      文件，以該文件之重要性，庚○○自會在工作日誌上加以
      詳載，然而自蕭某之日誌根本未有任何記述，足見原審被
      證二係屬偽造。
    4.又被上訴人公司自94年 1月14日起，即由其董事乙○○代
      理董事長，因此庚○○於94年 1月14日後即無代表權，其
      在該日以公司代表人所為之行為自屬違法之無效行為，因
      此庚○○根本無權收受原審原證二「請求召集股東臨時會
      」通知書、原審原證三存證信函，亦無權簽發原審原證五
      、原審原證七之文書，亦即上開文書係屬偽造。
  (二)甲○○已在94年 2月18日出讓其股份予丙○○，戊○○亦已
    於94年 2月18日出讓其股份予己○○，有股份轉讓同意書及
    財政部台北市國稅局證券交易稅一般代徵稅額繳款書各二紙
    可證（原審原證13、14），足證被上訴人公司94年4月25 日
    股東臨時會之召集程序以及決議方式均係違法。
  (三)戊○○於本院院95年4月3日出庭提出其手中現有之股票，戊
    ○○僅提出85萬股之股票，其並未持有原審卷131、132頁所
    示已經背書轉讓之股票，足見該股票確已轉讓給賴億營。然
    而本件之臨時股東會卻未對賴億營為通知，且戊○○僅有
    85萬股之股票，然渠卻仍然以舊有115萬股之比例參與開會
    及決議，召集程序與決議方法實屬違法。
  (四)被上訴人公司固提出甲○○股票證明其背面並未蓋章，然查
    股票之背書轉讓除具名背書外，復有空白背書，不得僅因讓
    與人甲○○為在其後蓋章即認未轉讓，甲○○股份轉讓之事
    實，有原審原證13及原審原證14之證券交易稅繳稅證明單可
    證，此係公文書，有實質證明力，本件股份確有轉讓情事，
    惟查股東會召集通知並未對新股東為之，股東會決議亦仍以
    舊股份比例為表決，本件股東會召集程序及決議方法均屬違
    法。
  (五)訴外人賴億營在本件94年 4月25日股東臨時會召集前確實已
    受讓被上訴人公司之股份，係屬被上訴人公司之股東，且在
    94年 1月28日即已記載於股東名簿（上證二股東名簿），且
    上訴人就此項事實業已請求傳訊賴億營、戊○○、丁○○、
    乙○○出庭作證。
  (六)公司法第165條第1項規定：「股份之轉讓，非將受讓人之姓
    名或名稱及住所或居所，記載於公司股東名簿，不得以其轉
    讓對抗公司」，股份之受讓人已登載於股東名簿，公司即應
    受拘束，並不已向主管機關為股東變更登記為必要。
  (七)庚○○、甲○○、洪順賢、戊○○等人共謀合組犯罪集團，
    根本未有實際出資，即掌控廣昌公司，精心策劃掏空廣昌公
    司之資產，本件股東會之相關召集文件及召集經過即係渠等
    細密籌畫所致，目的在於掌控公司，以掏空公司資產等語。
四、被上訴人則求駁回上訴，其除引用原審之陳述外，並補陳略
    以：
  (一)上訴人所提出賴億營列為股東之股東名冊（參被上證一號）
    ，係上訴人臨訟事後所勾串偽造，其事證為：
    1.賴億營在94年 4月28日以存證函第1038號通知甲○○，伊
      持有廣昌公司貳拾萬股無記名股票，對於94年 4月25日召
      開股東臨時會，未依法公告已嚴重損害其合法權利 (參被
      上證二號)。準此可知，賴億營至少在94年4月28日以前仍
      係依其所認為持有廣昌公司無記名股票之股東，並未向廣
      昌公司為股東名簿之登記，即未為股東名義之變更。
    2.賴億營於原審94年 9月30日到場證述：「．．．因為我持
      有的是無記名股票，毋庸去辦理過戶。我寄存證信函，因
      為他們沒有去公告，無記名股票應該要公告。」等語。足
      見賴億營所持有之20萬股股票在94年 9月30日前尚未向廣
      昌公司為過戶登記。揆賴億營在原審檢呈之股票正本背面
      僅記載出讓人戊○○，並無受讓人之記載，信而有徵。況
      賴億營亦於原審到庭時，自陳廣昌公司於93年12月31日聘
      我當副總經理，於94年 4月底離開，沒有擔任被上訴人公
      司的職務等等，益堪確認賴億營對於其所持有股票在94年
      4 月底前，尚未向廣昌公司為過戶登記列名為股東名簿之
      股東。
    3.被上訴人公司在94年 1月間發生股東間糾紛，訴外人乙○
      ○利用其持有廣昌公司大章之機會，自稱為廣昌公司「代
      理董事長」（參被上證三號），監察人張家華並於94年 3
      月17日表示庚○○已自94年 1月13日起無故失蹤，並稱廣
      昌公司大章等文件由董事會保管（實際上由乙○○持有）
      等語（參被上證四號），雙方即有一連串之民刑事訴訟案
      件繫屬於台北地方法院或檢察署。足見上開股東名簿係在
      提起上訴後臨訟事後串作。
    4.上訴人請求傳訊證人乙○○及丁○○二人，惟乙○○係事
      後入股為被上訴人公司股東，與其他股東有利害關係存在
      ，因而衍生甚多民刑事訴訟案件。尤有進者，乙○○已對
      外宣稱被上訴人法定代理人庚○○已從94年 1月13日起無
      故失蹤（參被上證四號），庚○○自無在證人乙○○所證
      述94年1月28日於賴億營登記為股東名簿上蓋章之可能，
      益徵證人所述均為偽。
  (二)被上訴人公司之董事間生有糾紛，故94年 2月15日所召開之
    臨時股東會恐生有不合程序爭議，將有礙股東權益，故股東
    甲○○基於股東身分口頭請求廣昌公司召開股東臨時會，而
    由庚○○在手扎上略記以甲○○再申請召集2/22簽收字樣，
    嗣即由甲○○在94年 2月25日正式具文請求召集臨時股東會
    ，以由庚○○簽收，並無疑問。詎上訴人卻以主觀臆測係出
    於甲○○與庚○○密謀倒填日期云云，自不足取。尤有進者
    ，乙○○基於其上開之主觀認知，即對庚○○及甲○○二人
    提出偽造文書告訴，業由本院檢察署以94年度偵字第9119號
    為不起訴處分。
  (三)上訴人在原審雖主張訴外人甲○○已在94年 2月18日將股份
    出讓予丙○○云云，並提出股份轉讓同意書、稅額繳款書影
    本為證。然查被上訴人提出之訴外人甲○○所持有之記名股
    票共有98萬股，且股票背面均無背書轉讓情形（原審第148-
    1頁至165頁）之事實，為上訴人所不爭執，是以訴外人甲○
    ○是否有將被上訴人公司股票轉讓予訴外人丙○○，已有可
    疑，是以訴外人甲○○縱然有轉被上訴人公司股票予訴外人
    丙○○之情，惟既未登記予公司，自不得對抗被上訴人公司
    ，訴外人甲○○仍為被上訴人公司之股東，另依上開股票票
    面所載，被上訴人公司發行股票總數為700萬股， 則訴外人
    甲○○所持有之票已占被上訴人公司已發行股票總數百分之
    3 以上，揆諸首開規定，自有自行召集權。另上訴人主張另
    一股東戊○○已於94年 2月18日出讓其股份予己○○，何能
    再參與股東臨時會議云云，然依同前理由，訴外人戊○○與
    己○○間縱有轉讓之事實，惟在未登記於股東名冊前，自不
    得對抗被上訴人公司，訴外人戊○○自仍得參與股東臨時會
    。
  (四)上訴人夥同乙○○及賴億營三人，以比例不多之持股，企圖
    操弄把持廣昌公司全部業務及資產，因而生有多起訴訟糾紛
    ，置多數持股股東權益於不顧，且廣昌公司因是次臨時股東
    會之召開而解決董事會董事間之糾紛，廣昌公司之業務仍得
    以運轉，無礙任何股東之權益。上訴人稱庚○○、甲○○、
    洪順賢、戊○○等人共謀合組犯罪集團云云，核與事實全然
    不符等語。
五、上訴人主張訴外人甲○○於94年4月12日，經臺北市政府同
    意其自行召集被上訴人公司臨時股東會，甲○○旋即發函被
    上訴人公司各記名股東，定於同年4月25日下午2時，召開臨
    時股東會改選董、監事等情，為兩造所不爭，並有上訴人提
    出之台北市政府函、請求召集股東臨時會書、存證信函、中
    興保全使用紀錄表、庚○○回函、企業經緯大樓管理委員會
    函、廣昌公司函、被上訴人公司股東臨時會議事錄、股份轉
    讓同意書、稅額繳款書等影本為證，堪信上訴人此部分之主
    張為真實。惟被上訴人公司則否認股東臨時會之召集有任何
    違法情事，並以上開辯詞置辯。故本件所應審酌者為：(一)股
    東甲○○能否召集股東臨時會？(二)甲○○申請自行召集臨時
    股東會之申請文書是否訴外人甲○○與庚○○通謀意思表示
    所為？(三)被上訴人公司董事長庚○○署名不為召集臨時股東
    會之函文是否偽造？(四)召集股東臨時會應否通知訴外人賴億
    營？(五)股東臨時會之決議是否違法，即甲○○、戊○○可否
    參與決議？茲分述於次：
  (一)甲○○是否有權召集股東臨時會：
    1.按繼續一年以上，持有已發行股份總數百分之三以上股份
      之股東，得以書面記明提議事項及理由，請求董事會召集
      股東臨時會。前項請求提出後十五日內，董事會不為召集
      之通知時，股東得報經主管機關許可，自行召集。公司法
      第173條第1、2項定有明文。
    2.上訴人雖主張訴外人甲○○已在94年2 月18日將股份出讓
      予丙○○云云，固提出股份轉讓同意書、稅額繳款書影本
      為證。然據被上訴人提出之訴外人甲○○所持有之記名股
      票共有980,000股，且股票背面均無背書轉讓情形，有該
      股票可稽（見原審卷第149頁至165頁），並為上訴人所不
      爭執，已難謂訴外人甲○○有將其持有被上訴人公司股票
      轉讓予訴外人丙○○之情事。且按股份之轉讓，非將受讓
      人之姓名或名稱及住所或居所，記載於公司股東名簿，不
      得以其轉讓對抗公司，公司法第165條第1項，亦有規定。
      而被上訴人公司至94年3月28日股東名冊上並無訴外人丙
      ○○名字，有被上訴人提出被上訴人公司股東名冊影本，
      在卷可稽（見原審卷第45頁），是以訴外人甲○○縱然有
      轉讓被上訴人公司股票予訴外人丙○○之情，惟既未登記
      予公司，自不得對抗被上訴人公司，訴外人甲○○仍為被
      上訴人公司之股東。另依上開股票票面所載，被上訴人公
      司發行股票總數為7,000,000股，百分之三為21萬股，則
      訴外人甲○○所持有之股票980,000股，已占被上訴人公
      司已發行股票總數百分之三以上，揆諸首開規定，其經台
      北市政府之許可，召集被上訴人公司股東臨時會，其召集
      程序於法並無不合。
  (二)召集臨時股東會是否為庚○○與甲○○通謀意思表示：
    1.按「一、少數股東依公司法第一七三條第一項規定有請求
      召集股東臨時會之權利，此項請求權依同條項規定確以書
      面記明提議事項及其理由向董事長提出。二、少數股東以
      書面（例如郵政存證信函）向董事長請求召集股東臨時會
      ，只須該項書面到達董事長時，即發生提出之效力。公司
      董事長是否拒收，對於上述效力之發生不生影響。三、少
      數股東向董事長提出召集股東臨時會之請求為十五日內，
      董事會不為召集之通知時，股東自得依公司法第一七三條
      第二項規定報經地方主管機關許可，自行召集。」（經濟
      部民國63年11月18日經商字第29525號函參照）。
    2.本件訴外人甲○○為請求董事會召開股東臨時會，將請求
      董事會召開股東臨時會之文書送交被上訴人公司董事長庚
      ○○簽名收受，有經董事長庚○○簽名之請求書可稽（見
      原審卷第8頁），揆諸上開說明，於法並無不合。上訴人
      主張甲○○將該文書送交董事長庚○○簽收，上開文書係
      甲○○與庚○○間通謀虛偽意思表示所偽造而無效云云，
      自不足採。
    3.至上訴人主張訴外人庚○○董事長一職已於94年 1月14日
      由訴外人乙○○代理，庚○○沒有權限云云。惟按董事長
      對內為股東會、董事會及常務董事會主席，對外代表公司
      。董事長請假或因故不能行使職權時，由副董事長代理之
      ；無副董事長或副董事長亦請假或因故不能行使職權時，
      由董事長指定常務董事一人代理之；其未設常務董事者，
      指定董事一人代理之；董事長未指定代理人者，由常務董
      事或董事互推一人代理之，公司法第208 條第三項，定有
      明文。上訴人並未舉證證明訴外人乙○○代理被上訴人公
      司董事長一職，係經由法定程序所生之代理，揆諸上開規
      定，難謂其為被上訴人公司之代理人，上訴人此部分主張
      應不可採。
  (三)庚○○署名不為召集臨時股東會之函文是否偽造：
    1.上訴人主張被上訴人公司前依94年 2月15日臨時股東會改
      選董事、監察人。董事長送件至主管機關台北市政府登記
      之申請案，遲至94年4月15日才駁回，亦即在94年4月15日
      前根本不知登記結果，從而根本不可能在不知結果之前，
      即在94年 2月25日即預先製作出原審被證二文件，送交被
      上訴人公司處。且庚○○一向有紀錄工作日誌之習慣，倘
      庚○○果有在94年 2月25日簽收原審被證二號請求召集股
      東臨時會之書面文件，以該文件之重要性，庚○○自會在
      工作日誌上加以詳載，然而自蕭某之日誌根本未有任何記
      述，足見原審被證二、三係屬偽造云云。
    2.按第三人主張表意人與相對人通謀而為虛偽意思表示者，
      該第三人應負舉證之責（最高法院48年台上字第29號判例
      參照）。本件甲○○召集94年 4月25日股東臨時會，並非
      係庚○○與甲○○通謀所為之意思表示，有如前述。而庚
      ○○為被上訴人公司之董事長，其於甲○○之請求召開股
      東臨時會之文書上簽收，並於94年3月7日制作廣董字第01
      號之被上訴人公司函，通知甲○○不為召集股東臨時會之
      原因，有各該文書可稽（見原審卷第39、40頁），難謂其
      有何偽造或不實可言。
    3.查被上訴人公司將94年 2月15日臨時股東會改選董事、監
      察人，送請主管機關台北市政府登記，雖遲至94年 4月15
      日為主管機關駁回，但主管機關於同年3月4日業經通知被
      上訴人公司補正，而被上訴人公司迄未為補正，致為主管
      機關駁回，有台北市政府函可稽（見原審卷第56頁），是
      被上訴人公司申請94年 2月15日臨時股東會改選之董事、
      監察人登記，文件不全且經通知補正而未為補正，為被上
      訴人所明知，並非如上訴人主張在94年 4月15日前根本不
      知登記結果。再者，庚○○果在94年 2月25日簽收原審被
      證二號請求召集股東臨時會之書面文件，是否應在工作日
      誌上加以詳載，亦與原審被證二、三（見原審卷第39、40
      頁）有無偽造無關，上訴人之主張，尚無可取。
  (四)召集股東臨時會應否通知賴億營：
    1.依被上訴人公司章程第 7條規定：「本公司股票概為記名
      式由董事三人以上簽名蓋章，經依法簽證後發行之。」（
      見原審卷第42頁），可知被上訴人公司並無發行無記名股
      票。而證人賴億營於原審證稱：「是戊○○讓給龔宇源，
      龔宇源再讓給我，並由龔宇源通知被上訴人公司。」經原
      審問：為何沒有過戶給你？賴億營稱：「因為我持有的是
      無記名股票，毋庸去辦理過戶。我寄存證信函，因為他們
      沒有去公告，無記名股票應該要公告。」等語（見原審卷
      第121 頁反面），並提出股票二張、債權讓與契約書、債
      權讓與通知書影本，與事實不符，其證言自無可取。
    2.再查證人所提出之股票為記名股票（股東為戊○○），股
      票背面僅記載出讓人戊○○，並無受讓人之記載（見原審
      卷131、132頁）。而按公司法第164 條規定，記名股票，
      由股票持有人以背書轉讓之，並應將受讓人之姓名或名稱
      記載於股票。故證人賴億營並未完成記名股票之背書轉讓
      程序，且依被上訴人公司提出之股東名冊，亦無證人賴億
      營為股東之記載，故就被上訴人公司而言，證人賴億營既
      非無記名股票之持有者，亦非記名股東，有如前述，自無
      依公司法172 條規定，於被上訴人公司召開股東臨時會時
      為通知證人賴億營或公告之必要，故上訴人主張被上訴人
      公司未合法通知賴億營云云，亦不可採。
    3.上訴人於本院雖提出被上訴人公司之股東名冊，並主張賴
      億營已登記為被上訴人公司股東云云。經本院訊問證人乙
      ○○證稱：「（問：賴億營有無加入股東？）94年 1月加
      入。據我所知，賴億營的股票是向龔宇源（辛○○的先生
      ）買的。」、「（問：賴億營何時登記為股東？）94.1.
      28去公司登記股東。」；證人丁○○於本院證稱：「只有
      最後一份是我製作。」、「我是94.1.3到職，前面的名簿
      何人製作我不清楚。」、「（問：公司共有幾個股東？）
      詳細我不記得，整個股東名單是乙○○董事交給我的，我
      只是照他給我的資料制作。」足見上訴人所提出所謂被上
      訴人股東名冊，無非證人丁○○依照證人乙○○交給的名
      單所制作，並非賴億營請求為公司名冊股東登記，而證人
      乙○○之證言，賴億營於原審所為前述證言不符，已難採
      取。且股東何時登記於公司股東名冊，事關股東之權益至
      大，上訴人之股東名冊上亦無股東向被上訴人公司請求登
      記及實際登記日期，有上訴人提出之公司名冊可稽（見本
      院卷第44-49頁），自無可取。
    4.再據證人戊○○於本院證稱：「（問：你有把你的股票讓
      給龔宇源？）沒有，股票在我手上。」、「當時都是董事
      長在處理，不是我處理的，何時交給董事長已經忘記，他
      拿去何用我也不知道。」、「這張是我簽的，國稅局這張
      也沒錯。證券證交稅有繳納了，還沒有辦退費。後來買賣
      就沒有成立．．．。」（見本院卷77-79 頁筆錄）。是證
      人戊○○雖有將股票出讓之意思，並於股票轉讓登記表上
      蓋章，但並無受讓人之記載，有如前述，則龔宇源既未取
      得股票之股東權，自無從再轉讓給賴億營，有證人賴億營
      於原審所提出之債權讓與通知書、債權讓與契約、約定書
      、股東戊○○股票二張（原審卷第127-132 頁），益證上
      訴人之主張，不足採取。
  (五)股東臨時會之決議是否違法：
    1.被上訴人之原來股東甲○○，已在94年 2月18日出讓其股
      份予丙○○；另一股東戊○○亦已於94年 2月18日出讓其
      股份予己○○，其等參與被上訴人公司94年 4月25日股東
      臨時會之決議，則其決議顯係違法云云。
    2.查訴外人甲○○雖在94年 2月18日立具「股份轉讓同意書
      」，出讓其股份予受讓人丙○○；另一股東戊○○，亦於
      94 年2月18日立具「股份轉讓同意書」，出讓其股份予己
      ○○，並分別繳納證券交易稅，有「股份轉讓同意書」，
      及證券交易稅繳款書可稽（原審卷第66-69 頁）。惟按90
      年10月25日修正公司法第一百六十四條規定：「記名股票
      ，由股票持有人以背書轉讓之，並應將受讓人之姓名或名
      稱記載於股票」，此所謂股票持有人，應包括股票名義人
      ，及因背書而取得股票之人，是背書為記名股票轉讓之唯
      一方式。至同法第一百六十五條第一項所謂：「不得以其
      轉讓對抗公司」，係指未過戶前，不得向公司主張因背書
      受讓而享受開會及分派股息或紅利而言。從而，其受讓人
      並未將股份之轉讓，將受讓人之姓名或名稱及住所或居所
      ，記載於公司股東名簿，其不得參與股東臨時會，有如前
      述，至為顯然。
    3.茲所應審酌者，股東甲○○、戊○○在94年 2月18日各立
      具「股份轉讓同意書」，出讓其股予受讓人丙○○、己○
      ○，並分別繳納證券交易稅，有如前述，而其兩人未將受
      讓人之姓名記載於股票，有前開股票可稽（見原審卷第
      131、132及149-165 頁），是否已喪失股東之資格，不得
      參與決議。按修正前公司法第一百六十四條原規定「記名
      股票由股票持有人以背書轉讓之」，同法第一百六十五條
      第一項規定「記名股票之轉讓，非將受讓人之本名或名稱
      記載於股票，並將受讓人之本名或名稱及住所或居所，記
      載於公司股東名簿，不得以其轉讓對抗公司。」，換言之
      ，將受讓人之姓名記載於股票，修正前公司法係採對抗主
      義，非轉讓生效要件。惟90年10月25日修正公司法第一百
      六十四條規定「記名股票，由股票持有人以背書轉讓之，
      並應將受讓人之姓名或名稱記載於股票。無記名股票，得
      以交付轉讓之。」，同法第一百六十五條第一項修正則將
      「記載於股票」刪除。換言之，修正後公司法第一百六十
      四條規定，不只指背書為記名股票轉讓之唯一方式，且須
      將受讓人之姓名記載於股票，為記名股票轉讓之生效要件
      ，非對抗要件，具備該轉讓生效要件後，原股東即出讓人
      即喪失股東之資格，受讓人並合法取得受讓之股票。本件
      被上訴人股東甲○○、戊○○係在94年 2月18日轉讓股票
      ，應適用修正後公司法之規定，其轉讓既未將受讓人之姓
      名記載於股票，有如前述，自不生轉讓之效力，其股東應
      仍為甲○○、戊○○，從而，其兩人參與股東臨時會之決
      議並無違法，上訴人之主張，並無可取。
六、綜上所述，上訴人主張被上訴人94年 4月25日股東臨時會之
    召集程序及決議違法云云，為不足採，被上訴人抗辯，尚屬
    可信。是則上訴人執此主張被上訴人公司94年 4月25日（上
    訴狀誤載為94年 4月12日）所召集之股東臨時會決議，應予
    撤銷云云，自屬無據。原審為上訴人敗訴之判決，並無不合
    。上訴意旨指摘原判決不當，求予廢棄改判，為無理由，應
    予駁回。
七、本件事證已臻明確，兩造其餘之陳述及攻擊防禦方法，經審
    酌核與判決結果不生影響，不再一一論述；上訴人聲請向台
    北市政府調取被上訴人公司94年 2月15日股東會申報核備卷
    宗云云，亦無必要，併予敘明。
據上論結，本件上訴為無理由，依民事訴訟法第449條第1項、第
78條，判決如主文。
中    華    民    國    95    年    8     月    15    日
                  民事第八庭
                      審判長法  官  吳景源
                            法  官  滕允潔
                            法  官  連正義
正本係照原本作成。
如不服本判決，應於收受送達後20日內向本院提出上訴書狀，其
未表明上訴理由者，應於提出上訴後20日內向本院補提理由書狀
（均須按他造當事人之人數附繕本）上訴時應提出委任律師或具
有律師資格之人之委任狀；委任有律師資格者，另應附具律師資
格證書及釋明委任人與受任人有民事訴訟法第466條之一第一項
但書或第二項（詳附註）所定關係之釋明文書影本。
中    華    民    國    95    年    8     月    16    日
                            書記官  張永中
附註：
民事訴訟法第四百六十六條之一（第一項、第二項）：
對於第二審判決上訴，上訴人應委任律師為訴訟代理人。但上訴
人或其他法定代理人具有律師資格者，不在此限。
上訴人之配偶、三親等內之血親、二親等內之姻親，或上訴人為
法人、中央或地方機關時，其所屬專任人員具有律師資格並經法
院認為適當者，亦得為第三審訴訟代理人。


司法院資訊處製作；財團法人民間司法改革基金會備份。
